臺灣臺東地方法院刑事判決　　　　　　　　　　　　　　九十三年度訴字第四三號
　　公　訴　人　臺灣臺東地方法院檢察署檢察官
　　被　　　告　庚○○
　　　　　　　　丙○○
　　　　　　　　丁○○
　　共　　　同
　　指定辯護人　本院公設辯護人　甲○○
右列被告因公共危險案件，經檢察官提起公訴（九十三年度偵字第三六八號），本院
判決如左：
    主  文
庚○○、丙○○、丁○○共同連續放火燒燬現供人使用之住宅，未遂，均處有期徒刑
貳年，均緩刑伍年，緩刑期內均付保護管束。
    事  實
一、庚○○、丙○○及丁○○三人因與高一帆發生口角，對高一帆心生怨恨，且庚○○亦不滿姨丈戊○○欺侮阿姨，其等三人遂趁酒後精神亢奮情緒易於激動之際（
    未至精神耗弱），共同基於放火燒燬現供人使用住宅之概括犯意聯絡，於當日凌
    晨四時許，由庚○○及丙○○二人騎乘車牌號碼ＷＦＩ—○九五號機車，至臺東
    市○○路○段五九九號之自強加油站，購買二十元九二無鉛汽油，分別裝填在二
    個保特瓶空瓶內，再騎乘前開機車至臺東市建和活動中心公廁旁，由庚○○及丙○○二人合作將購買之二瓶汽油分別裝入二瓶啤酒空玻璃瓶內並綁上布條，製成
    二罐俗稱汽油彈之易燃物，之後庚○○即騎乘上開機車，搭載丙○○及丁○○，
    攜帶該二罐汽油彈，先至臺東市○○○街一巷八號高一帆住家前，先由丁○○以
    打火機點燃丙○○手上之汽油彈，再由丙○○將汽油彈往高一帆住家圍籬內丟擲
    ，高一帆住家門口瞬間著火燃燒，高一帆之母親己○○發現後，立即採取滅火措
    施，始未釀成重大災害。嗣後，其等三人復共同騎乘前開機車至臺東市○○○街
    五巷二號戊○○住處，由庚○○自行以打火機點燃後，將汽油彈往戊○○住處鐵
    門丟擲，鐵門燃燒約五分鐘後始熄滅。
二、案經台東縣警察局臺東分局報請臺灣臺東地方法院檢察署檢察官偵查起訴。
    理  由
一、訊據被告庚○○、丙○○、丁○○三人，對於前開犯罪事實均坦承不諱，核與證
    人即被害人己○○、戊○○及證人即自強加油站加油員高宜雄等人所供大致相符
    ，並有加油二十元之統一發票一紙、肇事現場相片六幀、汽油彈製造現場相片二
    幀、現場啤酒瓶玻璃碎片相片四幀在卷（參警卷第十七頁、第二十三頁起、第二
    十二頁、第四十七頁起），及保特瓶空瓶二支、打火機一個、現場玻璃碎片二桶
    扣案可稽（參九十三年度核退字第一九三號卷第二頁、九十三年度偵字第三六八
    號卷第六頁扣押物品清單），且本件建和三街一巷八號、建和四街五巷二號二處
    起火現場所採集之啤酒瓶玻璃碎片，經檢驗、鑑定結果，確有油類促燃劑成分，
    研判為人為放火之可能性最大，亦有臺東縣消防局九十三年一月二十日（九三）
    東消調字第００一號火災原因調查報告書、內政部消防署第九三二００八號火災
    證物鑑定報告在卷足憑（參警卷第二七頁、第四五頁），是本件事證已臻明確，
    被告三人犯行均堪認定。
二、按建和三街一巷八號、建和四街五巷二號案發時為己○○、戊○○家人所居住，
    業據被害人己○○、戊○○供述明確，自屬現供人使用之住宅，是核被告三人前
    開所為，均係犯刑法第一百七十三條第一項、第三項之放火燒燬現供人居住住宅
    罪。被告三人就前開犯罪有犯意聯絡、行為分擔，應成立共同正犯。被告三人先
    後二次放火之犯行，時間緊接、方法類似，所犯又為構成要件相同之罪名，顯係
    基於概括犯意反覆為之，為連續犯，依刑法第五十六條規定，應論以一罪並加重
    其刑。被告三人已著手放火，而未生燒燬住宅之結果，為未遂犯，依刑法第二十
    六條第一項規定，應依既遂犯之刑減輕之。而被告三人動輒製造汽油彈丟擲他人
    住宅雖有不該，惟其等甫滿二十歲，思慮尚非成熟，犯後已深表悔意，家長已陪
    同誠摯向被害人致歉，並均已達成和解，有和解書六份附卷可考（參本院卷第三
    七頁起、第四一頁起、第四九頁），參之本件放火動機僅導因於口角、記恨姨丈
    欺侮阿姨，非有深仇大恨，且放火方式、投擲地點之選擇非有深謀遠慮，造成之
    實際損害亦屬有限，因認科處被告三人前開放火燒燬現供人居住住宅未遂罪之法
    定刑顯屬過重，被告三人犯罪之情狀尚可憫恕，特依刑法第五十九條之規定酌量
    減輕其刑，並依法先加後減。爰審酌被告三人因細故投擲汽油彈，對被害人全家
    甚至鄰近住戶造成心理不安，惟坦承不諱，與被害人達成和解，犯後態度良好、
    素行尚佳等一切情狀，量處如主文所示之刑。又被告三人前均未曾受有期徒刑以
    上刑之宣告，有臺灣高等法院被告全國前案紀錄表、刑案資料查註紀錄表各三份
    在卷可按，其等因一時酒後失慮，致罹刑章，經此偵審程序及刑之宣告，應知所
    警惕，信無再犯之虞，本院因認所宣告之刑，以暫不執行為適當，爰併宣告如主
    文所示之緩刑期間，以啟自新。惟為確實矯正被告三人偏差之行為舉止，並免被
    害人、社會大眾生活於不安，併依刑法第九十三條第一項規定，宣告緩刑期內付
    保護管束，俾由觀護人予以適當之督促，發揮附條件緩刑制度之立意，以觀後效
    。
據上論斷，應依刑事訴訟法第二百九十九條第一項前段，刑法第二十八條、第五十六
條、第一百七十三條第一項、第三項、第二十六條第一項、第七十四條第一項、第九
十三條第一項、第五十九條，判決如主文。
本案經檢察官乙○○到庭執行職務
中      華      民      國    九十三      年      七      月    二十一  日
                        臺灣臺東地方法院刑事第二庭
                                    審判長法  官  蔡  勝  雄
                                          法  官  林  卉  聆
                                          法  官  鄭  峻  明
右正本證明與原本無異。
如不服本判決，應於判決送達後十日內向本院提出上訴狀。（須附繕本）
「切勿逕送上級法院」
                                          書記官  陳  美  鄉
中      華      民      國    九十三      年      七      月    二十一  日
附記：
中華民國刑法第一百七十三條第一項、第三項：
放火燒燬現供人使用之住宅或現有人所在之建築物、礦坑、火車、電車或其他供水、
陸、空公眾運輸之舟、車、航空機者，處無期徒刑或七年以上有期徒刑。
失火燒燬前項之物者，處一年以下有期徒刑、拘役或五百元以下罰金。
第一項之未遂犯罰之。
預備犯第一項之罪者，處一年以下有期徒刑、拘役或三百元以下罰金。
